【裁判字號】    92,自,215
【裁判日期】    920723
【裁判案由】    詐欺
【裁判全文】
臺灣臺北地方法院刑事判決                          九十二年度自字第二一五號
    自  訴  人  好業有限公司
    代  表  人  甲○○  男  三.
    被      告  丙○○  男  四.
                乙○○
右列被告等因詐欺案件，經自訴人提起自訴，本院判決如左：
    主  文
丙○○、乙○○均無罪。
    理  由
一、自訴意旨略以：緣自訴人經營機車買賣業務，被告丙○○、乙○○二人於民國九
    十年十月十日向自訴人之代表人甲○○佯稱要分期付款購買山葉機車（車牌號碼
    ＦＶＺ－五一０號）一台，約定先付部分車款，餘款新台幣（下同）二萬八千元
    分七期給付，每一期款四千元，並簽發商業本票七紙、切結書一紙以取信自訴人
    ，使自訴人之代表人不疑有詐，交付上開機車一台。詎被告等取得機車後，並未
    如期繳付分期款，旋避不見面，逃匿無蹤，至此自訴人始知受騙，因認被告等共
    同涉犯詐欺罪嫌云云。
二、按犯罪事實應依證據認定之，無證據不得推定其犯罪事實；又不能證明被告犯罪
    者，應諭知無罪之判決，刑事訴訟法第一百五十四條、第三百零一條第一項分別
    定有明文。次按刑法第三百三十九條第一項詐欺罪之成立，以意圖為自己或第三
    人不法所有，以詐術使人將本人或第三人之物交付為要件，所謂以詐術使人交付
    ，必須被詐欺人因其詐術而陷於錯誤，若其所用方法，不能認為詐術，亦不致使
    人陷於錯誤，即不構成該罪，最高法院著有二十九年上字第三一０五號、四十年
    台上字第八六號判例可資參照。且民事債務當事人間，若有未依債務本旨履行給
    付之情形，在一般社會經驗而言，原因非一；其因不可歸責之事由無法給付，或
    因合法得對抗他造主張抗辯而拒絕給付，甚至債之關係成立後，始行惡意遲延給
    付，皆有可能，非必出於自始無意給付之詐欺犯罪一端。
三、訊據被告丙○○、乙○○等固坦承有以分期付款方式向自訴人購得機車一台，且
    嗣後未依約按期繳付分期款等情，惟堅詞否認有何詐欺犯行，辯稱：一開始買車
    時並沒有想要不付款，而是後來找不到工作無法按期繳付等語。經查，自訴人所
    以認被告等有詐欺犯行，無非係以被告等嗣後未能按期給付分期款並避不見面為
    據，並提出本票七紙、切結書一紙、機車過戶申請登記書一紙為證，惟上開論據
    至多僅能證明被告等事後有民事債務不履行之情事，尚不得當然推論被告等於購
    買機車之始即有不打算付款之詐欺犯意；況被告等於取得上開機車後，亦曾繳付
    三期之分期款共一萬二千元，此有卷附郵局收據存根可佐，於本院審理期間更已
    付清全部車款，與自訴人達成和解，是更難認被告確有自始不付款之詐欺犯意。
    綜上所述，卷存證據尚不足以證明被告等有自訴人所指之詐欺犯行，揆諸前開法
    條及判例意旨，自屬不能證明其犯罪，應為無罪判決之諭知。
據上論斷，應依刑事訴訟法第三百四十三條、第三百零一條第一項，判決如主文。
中      華      民      國    九十二    年      七      月    二十三    日
                                  臺灣臺北地方法院刑事第四庭
                                      法  官  歐陽漢菁
右正本證明與原本無異。
如不服本判決應於送達後十日內向本院提出上訴狀。
                                      書記官  沈 芳 君
中      華      民      國    九十二    年      七      月    二十八    日


司法院資訊處製作；財團法人民間司法改革基金會備份。
